【裁判字號】    98,交聲更一,9
【裁判日期】    980417
【裁判案由】    聲明異議
【裁判全文】
臺灣高雄地方法院交通事件裁定       98年度交聲更一字第9號
原處分機關  高雄市政府交通局
代  表  人  乙○○
異  議  人
即受處分人  甲○○
上列異議人即受處分人因違反道路交通管理處罰條例案件，對於
高雄市政府交通局97年7 月9 日所為高市交裁字第32-VA0000000
號之裁決聲明異議，本院裁定如下：
    主  文
原處分撤銷。
    理  由
一、原處分意旨略以：異議人即受處分人甲○○（下稱異議人）
    所有之車牌號碼FV-1763 號自用小客車，於民國92年6 月5
    日晚間9 時45分許，經人駕駛在屏189 線5.5 公里處，車速
    度超過規定之最高時速20公里以上，遭員警逕行舉發，爰依
    如修正前道路交通管理處罰條例（下稱道交條例）第40條第
    1 項規定，裁處異議人新臺幣（下同）2,400 元之罰鍰等語
    。
二、異議意旨略以：伊從未購買過上開自小客車，亦無自小客車
    之駕照，且從未收到舉發違反道路交通管理事件通知單（下
    稱舉發通知單），原處分裁處異議人上開處分，顯有違誤，
    爰依法聲明異議，請求撤銷原處分等語。
三、按受處分人不服公路主管機關所為之處罰，得於接到裁決書
    之翌日起20日內，向管轄地方法院聲明異議，道交條例第87
    條第1 項定有明文。查本件原處分機關於97年7 月22日交寄
    如附表所示之裁決書，於同日寄存於異議人位於高雄市○○
    區○○路524 號之1 住處之郵局等情，有該送達證書在卷可
    稽（見本院97年度交聲字第1730號卷《下稱交聲1730號卷》
    第38頁），則上開裁決書之送達應自寄存之翌日即97年7 月
    23日起，經10日即97年8 月1 日發生效力，異議人對上開裁
    決書之異議，至遲得於97年8 月21日為之。而本件異議人於
    97年7 月30日具狀向本院聲明異議，有該聲明異議狀及其上
    本院收文戳章在卷足參（見交聲1730號卷第1 至3 頁），未
    逾上開20日之法定期間，其聲明異議為合法，核先敘明。
四、按逕行舉發者，應按已查明之資料填註車牌號碼、車輛種類
    、車主姓名及地址，並於舉發通知單上方空白處加註逕行舉
    發之文字後，由舉發機關送達被通知人；逕行舉發者，其應
    到案之日期距舉發日為30日；違反道路交通管理事件行為人
    ，未依規定自動繳納罰鍰，或未依規定到案聽候裁決，處罰
    機關應依違反道路交通管理事件統一裁罰基準表（下稱基準
    表），於舉發通知單送達且逾越應到案期限60日之3 個月內
    ，逕行裁決之，違反道路交通管理事件統一裁罰基準及處理
    細則第11條第1 項第4 款、第15條第1 款、第44條第1 項分
    別定有明文。次按道交條例之處罰，受舉發違反道路交通管
    理事件之受處罰人，認為受舉發之違規行為應歸責他人者，
    應於舉發通知單應到案日期前，檢附相關證據及應歸責人相
    關證明文件，向處罰機關告知應歸責人，處罰機關應即另行
    通知應歸責人到案依法處理。逾期未依規定辦理者，仍依道
    交條例各該違反條款規定處罰，道交條例第85條第1 項亦有
    明文。準此，逕行舉發者，舉發機關應先送達舉發通知單予
    受處分人，如受處分人未自動繳納罰鍰或未到案聽候裁決，
    亦未在舉發通知單所載應到案日期前主動告知應歸責人，處
    罰機關始得依基準表逕行裁決之，倘舉發機關未合法送達舉
    發通知單，則受處分人顯無從自動繳納罰鍰或到案聽候裁決
    ，抑或提供應歸責人，原處分機關亦無從起算逕行裁決之期
    間，如其逕行裁決，程序即不合法。
五、經查，上開自用小客車之車籍地址登記為高雄市鼓山區○○
    ○路131 巷3 弄8 號，此亦為異議人原設籍之址，嗣異議人
    於95年1 月24日遷移戶籍至高雄市○○區○○路524 號之1
    乙節，有汽車車籍查詢表、遷徙紀錄資料及個人基本資料查
    詢表在卷可稽（見交聲1730號卷第7 至9 頁），堪可認定。
    又本件原舉發機關屏東縣政府警察局（下稱屏東縣警局）將
    本件屏警交字第VA0000000 號舉發通知單，於92年6 月20日
    以大宗掛號郵件之方式交由郵政機關依異議人當時之戶籍地
    亦為上開自小客車之車籍地高雄市鼓山區○○○路131 巷3
    弄8 號為送達，寄發後無退件紀錄，亦無送達回證等情，有
    屏東縣警局98年3 月31日屏警交字第0980015831號函及所附
    大宗掛號函件可證，亦堪認定。上開舉發通知單固無退件紀
    錄，惟原舉發機關既未提供送達回證供本院參酌，且上開舉
    發通知單交寄日期距今已有5 年之久，應已逾郵政機關之查
    詢期限，自無法確知舉發通單之送達情形。又上開自小客車
    自92年3 月1 日起至同年6 月22日止，除本件交通違規事件
    外，至少尚有8 件交通違規事件，分別經員警逕行舉發，而
    各該舉發通知單分別由各該舉發機關即高雄市政府警察局及
    內政部警政署國道公路警察局（下合稱高雄市警局）於92年
    間交由郵政機關依高雄市鼓山區○○○路131 巷3 弄8 號之
    址送達後，均因查無此人或遷移不明致遭退回，高雄市警局
    乃依法予以公示送達等情，有本院98年度交聲更一字第8 、
    10至16號裁定可參，異議人原設籍之高雄市鼓山區○○○路
    13 1巷3 弄8 號於92年間既有多次送達不到之紀錄，則本件
    舉發通知單是否確已合法送達異議人，益發可疑。綜上，本
    件既無法確認舉發通知單已合法送達異議人，應認本件舉發
    為不合法。原處分機關據以裁罰異議人，即有未洽，自應由
    本院撤銷原處分，由原處分機關另為適法之處分。
六、末以，本件既因裁決程序不合法而撤銷，異議意旨所指之實
    體事由，即上開車輛是否確為異議人所有乙節，應由原處分
    機關依法查明，或由異議人依道交條例第85條第1 項之規定
    ，於收受警局之舉發通知單後，於舉發通知單所載應到案日
    期前，檢附相關證據及應歸責人之相關證明文件，向處罰機
    關告知該應歸責人為何人，由處罰機關為適法之處理，併此
    敘明。
七、據上論斷，依道路交通案件處理辦法第20條前段，裁定如主
    文。
中    華    民    國    98    年    4     月    17    日
                  交通法庭    法  官  毛妍懿
以上正本證明與原本無異。
如不服本裁定，應於收受送達後5 日內向本院提出抗告狀。
中    華    民    國    98    年    4     月    20    日
                              書記官  林晏光


司法院資訊處製作；財團法人民間司法改革基金會備份。
